【裁判字號】    95,交上易,89
【裁判日期】    951011
【裁判案由】    過失致死等
【裁判全文】
臺灣高等法院高雄分院刑事判決        95年度交上易字第89號
上  訴  人  臺灣高雄地方法院檢察署檢察官
被      告  乙○○
上列上訴人因被告過失致死等案件，不服臺灣高雄地方法院95年
度交易字第208 號中華民國95年7 月31日第一審判決（起訴案號
：臺灣高雄地方法院檢察署95年度偵字第8724號），提起上訴，
本院判決如下：
     主  文
上訴駁回。
    事  實
一、乙○○考領有小型車普通駕駛執照，於95年3 月16日10時50
    分許，在高雄縣六龜鄉六龜菜市場飲酒完畢，於飲酒後吐氣
    之酒精濃度高達每公升1.19毫克，已不能安全駕駛動力交通
    工具之情形下，本應注意汽車駕駛人於飲酒後其吐氣所含酒
    精成分超過每公升0.25毫克者，不得駕車，竟仍貿然駕駛華
    宜環保器材股份有限公司所有，已更換懸掛楊富源所有車牌
    號碼RH-3645 號牌之自用客貨車（原車牌號碼為P4-1272 號
    ）搭載楊春泉，沿台27甲線省道由南往北方向行駛欲返回家
    中，於同日11時10分許途經高雄縣六龜鄉興龍村台27甲線省
    道北向0.2 公里處時，因不勝酒力，復疏未注意車前狀況，
    竟先撞及沈秋美所騎乘停靠路邊之車號OSW-631 重型機車後
    （沈秋美幸未受傷），再追撞同向前方由尤英雄騎乘之車號
    XQ3-169 號重型機車，致尤英雄頭顱重創，雖經送醫急救，
    仍於途中因顱底骨折、腦出血而不治死亡；乙○○於肇事後
    ，警方人員據報到場處理時，當場承認為肇事人，並接受裁
    判。
二、案經高雄縣政府警察局六龜分局移送臺灣高雄地方法院檢察
    署檢察官偵查起訴。
    理  由
壹、程序方面：
    本件被告乙○○所犯係死刑、無期徒刑、最輕本刑為3 年以
    上有期徒刑以外之罪，其於本院審理中就被訴事實為有罪之
    陳述，經審判長告知簡式審判程序之意旨，並聽取公訴人、
    被告之意見後，本院認為適宜進行簡式審判程序，合先敘明
    。
貳、實體方面：
一、訊據被告乙○○對於上開時、地飲酒後駕車肇事之事實，供
    承不諱，核與證人楊春泉於警詢、證人沈秋美於警、偵訊時
    所證述之情節相符，並有道路交通事故現場勘驗圖、高雄縣
    政府警察局處理交通事故紀錄表、道路交通事故現場圖、酒
    精測試單、酒醉駕駛違反刑法第185 條之3 案件觀察紀錄表
    、舉發違規通知單等件各1 份、道路交通事故照片共12張附
    卷可稽，而被害人尤英雄確因本件車禍受傷，導致顱底骨折
    、腦出血，而在送醫急救途中不治死亡之事實，亦經檢察官
    督同法醫師相驗屬實，製有相驗筆錄、相驗屍體證明書、驗
    斷書等件在卷可憑，及醫師製發之病人死亡通知單附卷可證
    ，足證被告之自白核與事實相符。按駕駛人於飲酒後吐氣所
    含酒精成分超過每公升0.25毫克以上者不得駕車；又汽車行
    駛時，駕駛人應注意車前狀況，並隨時採取必要之安全措施
    ，道路交通安全規則第114 條第2 款、第94條第3 項分別定
    有明文，被告既然考領有駕駛執照，自不能諉為不知上述道
    路交通安全規定。而依卷附道路交通事故照片顯示，本件肇
    事時之天候、路況皆良好，依被告之智識能力又無不能注意
    之情事，竟疏未注意，貿然於飲酒後已達不能安全駕駛動力
    交通工具之情形下貿然駕車，復疏未注意車前狀況，而致本
    件車禍發生，其有過失，已甚明顯；且其過失肇事行為，與
    被害人尤英雄之死亡結果間，具有相當因果關係，是
    本件事證明確，被告公共危險、過失致死之犯行堪以認定。
二、核被告乙○○所為，分別係犯刑法第185條之3、第276條第1
    項之罪，又被告酒醉駕車肇事，因而致人死亡，應依道路交
    通管理處罰條例第86條第1 項加重其刑至2 分之1 ；被告在
    車禍肇事後，主動向到場處理警員表明為肇事人，有警製之
    道路交通事故肇事人自首情形紀錄表1 份附卷可稽，已符合
    自首之規定，應依修正前刑法第62條規定減輕其刑，並先加
    後減之。被告行為後，刑法第62條自首規定已修正，並於95
    年7 月1 日施行，依刑事訴訟法第2 條第1 項比較新舊法結
    果，被告自首應適用舊法。被告所犯前開二罪間，犯意各別
    ，行為互殊，應予分論併罰。
三、按「行為後法律有變更者，適用行為時之法律。但行為後之
    法律有利於行為人者，適用最有利於行為人之法律」，刑法
    第2條第1項定有明文。本件被告乙○○於犯罪時之刑法第41
    條第1項前段規定：「犯最重本刑為5年以下有期徒刑以下之
    刑之罪，而受6個月以下有期徒刑或拘役之宣告，因身體、
    教育、職業、家庭之關係或其他正當事由，執行顯有困難者
    ，得以1元以上3元以下折算1日，易科罰金。」，其行為時
    之易科罰金折算標準，依修正前罰金罰鍰提高標準條例第2
    條前段（現已刪除）規定，就其原定數額提高為100倍折算1
    日，則本件被告行為時之易科罰金折算標準，應以銀元300
    元折算1日，經折算為新臺幣後，應以新臺幣900元折算為1
    日。惟95年7月1日修正施行之刑法第41條第1項前段則規定
    ：「犯最重本刑為5年以下有期徒刑以下之刑之罪，而受6個
    月以下有期徒刑或拘役之宣告者，得以新臺幣1,000元、2,
    000元或3,000元折算1日，易科罰金」，比較修正前後之易
    科罰金折算標準，以95年7月1日修正公布施行前之規定，較
    有利於被告，自應依刑法第2條第1項前段，適用修正前刑法
    第41條第1項前段規定，定其折算標準。又修正前刑法第51
    條規定：「數罪併罰，分別宣告其罪之刑，依左列各款定其
    應執行者：」其中第5款規定：「宣告多數有期徒刑者，於
    各刑中之最長期以上，各刑合併之刑期以下，定其刑期。但
    不得逾20 年。」；修正後刑法第51條第5款規定：「宣告多
    數有期徒刑者，於各刑中之最長期以上，各刑合併之刑期以
    下，定其刑期。但不得逾30年。」，經比較新舊法結果，新
    法並非有利於行為人，應依修正前刑法，定其應執行之刑。
    原審因而適用道路交通管理處罰條例第86條第1項，刑法第2
    條第1項前段、刑法第185條之3、刑法第276條第1項、修正
    前刑法第62條前段、第41條第1項前段、第2項、第51條第5
    款，罰金罰鍰提高標準條例第1條前段、修正前罰金罰鍰提
    高標準條例第2條，現行法規所定貨幣單位折算新臺幣條例
    第2條之規定，並審酌被告前因觸犯公共危險罪，經原審法
    院於94年2月16日判處拘役45日確定，此次再因酒後駕車肇
    事，就不能安全駕駛動力交通工具罪部分，自不宜量處有期
    徒刑以下之刑，參以被害人復因本件車禍事故而死亡，所造
    成之損害嚴重，本非不得嚴懲，惟被告並非毫無與被害家屬
    和解之誠意，且就過失致人於死罪部分，符合自首減輕其刑
    之規定，被告犯後坦承犯行，深表悔意，態度良好等一切情
    狀，分別量處不能安全駕駛動力交通工具罪部分有期徒刑5
    月，過失致人於死罪部分有期徒刑6 月，並定其應執行刑為
    有期徒刑10月及諭知如易科罰金，均以銀元300 元即新臺幣
    900 元折算1 日；其認事用法，均無不合，量刑亦屬適當，
    公訴人循被害人家屬甲○○之請求，以被告曾有公共危險前
    科，再犯本案之罪，原審量刑顯過輕提起上訴，指摘原判決
    不當，惟查被告雖曾有公共危險前科，此次再因酒後駕車肇
    事，固有非是，然被告肇事後並未推卸責任，並曾賠償被害
    人家屬210 萬元（含汽車強制險150 萬元），顯見已有悔意
    ，原審量刑並無過輕之處，本件上訴並無理由，應予駁回。
據上論斷，應依刑事訴訟法第368條，判決如主文。
本案經檢察官沈紹嘉到庭執行職務。
中    華    民    國    95    年    10    月    11    日
                  刑事第七庭    審判長法  官  莊飛宗
                                      法  官  黃三友
                                      法  官  黃憲文
以上正本證明與原本無異。
不得上訴。
中    華    民    國    95    年    10    月    12    日
                                      書記官  施耀程
附錄本判決論罪科刑法條：
中華民國刑法第185 條之3 ：
服用毒品、麻醉藥品、酒類或其他相類之物，不能安全駕駛動力
交通工具而駕駛者，處1 年以下有期徒刑、拘役或3 萬元以下罰
金。
中華民國刑法第276條：
因過失致人於死者，處2 年以下有期徒刑、拘役或2 千元以下罰
金。
道路交通管理處罰條例第86條：
汽車駕駛人，無駕駛執照駕車、酒醉駕車、吸食毒品或迷幻藥駕
車、行駛人行道或行經行人穿越道不依規定讓行人優先通行，因
而致人受傷或死亡，依法應負刑事責任者，加重其刑至二分之一
。


司法院資訊處製作；財團法人民間司法改革基金會備份。
